【裁判字號】    89,上訴,1964
【裁判日期】    891226
【裁判案由】    毒品危害防制條例
【裁判全文】
臺灣高等法院臺中分院刑事判決          民國八十九年度上訴字第一九六四號
    上  訴  人
    即  被  告  甲○○
    選任辯護人  張居德
右上訴人因毒品危害防制條例案件，不服台灣台中地方法院中華民國八十九年九月十
四日第一審判決（民國八十九年度訴字第一三三五號，起訴案號：台灣台中地方法院
檢察署民國八十九年度偵字第七三三四號），提起上訴，本院判決如左：
    主    文
上訴駁回。
    事    實
一、甲○○基於意圖營利販賣第二級毒品安非他命之概括犯意，自民國八十八年五月
    十八日起至同年六月二十二日前某日止，連續販賣第二級毒品安非他命與乙○○
    共三次，每次均由乙○○以電話聯絡甲○○，雙方談妥交易數量為三公克，金額
    為新臺幣（下同）五千元後，由甲○○攜至臺北縣新莊市○○路五三一巷底大榮
    貨運公司宿舍第十七室乙○○居處，交付三公克安非他命，同時收取價款五千元
    。八十八年六月二十二日下午五時許，臺北縣警察局新莊分局警員張慶義、鍾任
    端喬裝為綽號「阿忠」之買主，向乙○○（未據起訴）購買五臺兩之安非他命，
    乙○○遂以電話與甲○○取得連繫，甲○○再與其上手即綽號「老彭」之不詳姓
    名成年男子商議，三人共同基於意圖營利販賣第二級毒品安非他命之犯意聯絡，
    與化名「阿忠」之警員確認安非他命交易數量為五臺兩、價款為十二萬元，並約
    定交易時間、地點後，同日晚上由甲○○駕駛吉普車搭載乙○○、喬裝買主「阿
    忠」之警員張慶義、鍾任端先抵達臺北縣新莊市○○路省立臺北醫院前等候，迄
    同日晚上九時許，「老彭」駕駛黑色轎車暫停於甲○○吉普車後方，撥打行動電
    話通知甲○○下車取貨，甲○○自「老彭」車窗外取得安非他命約五臺兩（淨重
    一百七十四．五公克、驗餘淨重一百七十三．五公克）再拿至吉普車上交易時，
    為喬裝買主之警員張慶義、鍾任端及埋伏之警員徐志偉當場查獲，並扣得前開第
    二級毒品安非他命，「老彭」見有異狀，乘隙駕車逃逸。合計甲○○販賣第二級
    毒品安非他命所得為一萬五千元。
二、案經臺北縣警察局新莊分局報告臺灣板橋地方法院檢察署呈請臺灣高等法院檢察
    署核轉臺灣臺中地方法院檢察署檢察官偵查起訴。
    理    由
一、訊據上訴人即被告甲○○坦認右揭於八十八年六月二日晚上九時許，在臺北縣新
    莊市○○路省立臺北醫院前，與乙○○、綽號「老彭」共同售賣第二級毒品安非
    他命五台兩予喬裝買主之綽號「阿忠」之警員張慶義、鍾任端，於交易時被警當
    場查獲，並有第二級毒品安非他命淨重一百七十四‧五公克（驗餘淨重一百七十
    三‧五公克），扣案為證。被告於原審及本院審理中雖皆否認販賣第二級毒品予
    乙○○，其於原審且否認販賣毒品犯行，辯稱：前開安非他命係伊幫乙○○向上
    手「老彭」調貨，尚未拿到錢，也沒有收取任何利益；另乙○○對向伊購買三次
    安非他命之時間、次數、數量及價格前後陳述不一，顯有瑕疵，尚難據其證詞為
    伊不利之認定，實則伊亦無販賣安非他命與乙○○。本院審理中則又稱八十八年
    間有拿安非他命給乙○○吃，有一、二次，但沒有拿錢等語。惟查，(一)乙○○自
    八十八年五月十八日起開始向甲○○購買安非他命三次，每次購買數量均為三公
    克，金額為五千元，由甲○○將安非他命送至臺北縣新莊市○○路五三一巷底大
    榮貨運公司宿舍第十七室等情，業據證人乙○○於臺北縣警察局新莊分局訊問時
    陳述明確，有八十八年六月二十三日警訊筆錄附卷可稽，其雖於偵查中改稱八十
    八年間向被告購買安非他命二次，二包每包二千元，然其於臺灣板橋地方法院八
    十八年度訴緝字第一二Ｏ號案件審理時又改稱：伊係分別在八十八年一月及三月
    間共三次，與甲○○每人各出五千元向甲○○之大哥（姓名不詳）購買安非他命
    ，均由甲○○先幫伊出錢云云；被告甲○○初於偵查中否認販賣第二級毒品與乙
    ○○，次於臺灣板橋地方法院審理時則配合證人乙○○之說詞，改稱：八十八年
    間乙○○主動向伊要安非他命，伊到乙○○居處載其到大漢橋下新莊省立醫院前
    向大哥買安非他命，伊給大哥錢後，再將安非他命平分給乙○○，但乙○○都還
    沒有給伊錢，伊不想向他討這筆錢云云；復於臺灣臺中地方法院檢察署檢察官偵
    查時改稱：乙○○係經由伊之介紹，由伊載乙○○至約定地點向「老彭」拿安非
    他命二、三次，錢由伊與乙○○湊起來，由伊拿給「老彭」，伊與乙○○是合資
    向「老彭」買安非他命，這二、三次都是買五千元，重量大概是四、五公克，購
    買之安非他命與乙○○平分。本院審理中又謂安非他命係拿給乙○○吃，沒有拿
    錢云云，依渠等前開所述，其彼此及前後所供雖有歧異，惟乙○○確曾三次自被
    告處取得安非他命之情應可認定。有疑問者，乃乙○○取得安非他命是與被告合
    資向他人購買或直接向被告購買。經查，證人乙○○於原審陳稱伊與甲○○各出
    五千元，向甲○○之大哥購買安非他命三次，錢均由甲○○幫伊先出云云，與被
    告於臺灣臺中地方法院檢察署檢察官偵查中辯稱伊與乙○○合資五千元向「老彭
    」購買安非他命，錢是伊與乙○○湊起來云云，就二人係各自出資五千元或合資
    五千元及乙○○究有無將購買毒品之款項交與被告等情，顯有歧異，苟渠等確係
    合資購買安非他命，何以對前開主要情節，陳述迥異，且被告就合資購買安非他
    命之款項係與乙○○湊齊後於購買安非他命同時交給「老彭」或先由被告代墊款
    項，事後乙○○尚未將該款項交給被告乙情，前後供述亦不一致，堪認被告辯稱
    係與乙○○合資購買安非他命之辯詞難以採信，至為明顯，且政府近年來為杜絕
    毒品之氾濫，對查緝施用、轉讓或販賣毒品之工作雷厲風行，毒品危害防制條例
    復就轉讓、販賣毒品犯行科以嚴厲之刑罰，被告既不諱言與乙○○僅是普通朋友
    關係，何以甘冒遭查緝之危險，幫乙○○購買安非他命，復供稱無意索討代出購
  買毒品之款項，顯與常理有違，參以渠等既係普通朋友關係，並無間隙仇恨，乙
    ○○當亦無構詞誣陷之理，足見證人乙○○於臺北縣警察局新莊分局之說詞應堪
    採信。(二)甲○○於臺灣臺中地方法院檢察署檢察官偵查時供稱：乙○○於八十八
    年六月二十二日下午五時許，打電話邀伊至其住處，並告知在場另二位是其友人
    ，該二位友人說身上有十二萬元，問何處可買到安非他命，伊乃打電話給「老彭
    」，「老彭」同意以十二萬元之代價出售安非他命五臺兩，並約定時間、地點交
    易，伊乃開車搭載乙○○與二位買主前往省立醫院，約十分鐘後，「老彭」打電
    話給伊，說他車停在後面，要伊下車取貨，伊從「老彭」車窗口拿了五臺兩安非
    他命，拿給買主準備收錢交給「老彭」時，為喬裝買主之警員當場查獲，「老彭
    」則趁機開車逃逸等情，核與共犯乙○○供述情節及證人即埋伏現場之警員徐志
    偉證述警方查獲被告之情節相符，並有安非他命（淨重一百七十四．五公克、驗
    餘淨重一百七十三．五公克）扣案可資佐證，前開毒品經送內政部警政署刑事警
    察局以呈色試驗、氣相層析質譜分析法及核磁共振光譜儀分析鑑驗結果，均檢出
    第二級毒品甲基安非他命成份，平均純度為百分之九十一乙情，有該局八十八年
    六月三十日刑鑑字第五九二二一號鑑驗通知書附卷可稽，參以被告於臺灣板橋地
    方法院檢察署八十八年度偵字第一五五一八號毒品危害防制條例案件檢察官偵訊
    時供稱：伊幫人調貨，上手（指「老彭」）均會給我一點安非他命，有時也會給
    我一點生活費等情（詳該案卷第三十五頁），益見被告營利之意圖，綜上所述，
    本案事證明確，被告犯行洵堪認定。
二、查安非他命係毒品危害防制條例第二條第二項所規定之第二級毒品；核上訴人即
    被告甲○○販賣安非他命之行為係犯同條例第四條第二項之販賣第二級毒品既遂
    罪及同條第五項、第二項之販賣第二級毒品未遂罪。臺北縣警察局新莊分局警員
    為誘捕乙○○、甲○○及其上手，喬裝買主佯稱購買毒品，雖無實際購毒之真意
    ，但被告甲○○既有販毒之故意，且依約攜帶毒品前往交付，即已著手實施販毒
    之行為，惟警員原無買受毒品之意思，其虛與被告買賣毒品，意在求得人贓俱獲
    ，故形式上縱已互為交付毒品及價金，然事實上仍不能真正完成買賣毒品之行為
    ，前開行為應僅論以該條例第四條第二項之販賣第二級毒品未遂罪。被告甲○○
    販賣前持有第二級毒品安非他命之低度行為，應為販賣之高度行為所吸收，不另
    論罪。被告甲○○、乙○○及綽號「老彭」間，就前開販賣第二級毒品未遂犯行
    ，有犯意聯絡及行為分擔，均為共同正犯，被告先後三次販賣第二級毒品既遂犯
    行及一次販賣第二級毒品未遂犯行，時間緊接、方法相同，觸犯構成要件相同之
    罪名，顯係基於概括犯意反覆為之，為連續犯，依刑法第五十六條規定論以一連
    續販賣第二級毒品既遂罪，惟因被告所犯前開罪名，其法定刑為無期徒刑或七年
    以上有期徒刑，就無期徒刑部分，依刑法第六十五條第一項規定，不得加重，就
    有期徒刑部分，仍依同法第五十六條規定加重其刑。原審適用上述法條及毒品危
    害防制條例第十八條第一項前段、第十九條第一項、刑法第十一條前段、第二十
    八條、第五十六條，並審酌被告連續販賣第二級毒品安非他命足以使購買施用者
    導致精神障礙、性格異常，甚至造成生命危險之生理成癮性及心理依賴性，戕害
    國民身心健康至鉅，嚴重危害社會治安，惡性非輕，並斟酌其犯罪動機、目的、
    手段及犯罪後猶飾詞狡辯，並無悔意等一切情狀，量處有期徒刑八年，以示懲儆
    。扣案之安非他命（驗餘淨重一百七十三．五公克）為第二級毒品；另扣案殘餘
    安非他命之空袋一只，經內政部警政署刑事警察局鑑驗結果，檢出第二級毒品甲
    基安非他命成份，有前開鑑驗通知書附卷可稽，且與殘餘之甲基安非他命無法單
    獨分離，視同第二級毒品，均依毒品危害防制條例第十八條第一項前段之規定，
    宣告沒收銷燬之，被告販賣毒品所得一萬五千元，併依同條例第十九條第一項之
    規定諭知沒收，如全部或一部不能沒收時，以其財產抵償之。認事用法均無違法
    ，量刑亦屬妥適。被告上訴否認犯罪為無理由，應予駁回。至被告於八十七年七
    月四日販賣第二級毒品安非他命與施富雄一案，固經臺灣板橋地方法院於八十八
    年十一月十八日判處罪刑確定，有判決書可稽，惟查本件犯罪時間在八十八年五
    月間至六月二十二日，相距近一年，時間已非緊接，被告自無從於八十七年七月
    四日即預計將八十八年五月至六月二十二日之販賣安非他命犯行納入一預定之計
    劃之內，無從連續其初發之意思，尚難成立連續犯，且本件經移送併辦後亦經上
    開板橋地方法院以不成立連續犯無裁判上一罪關係而退還，附此敘明。
三、據上論斷，應依刑事訴訟法第三百六十八條，判決如主文。
本案經檢察官丙○○到庭執行職務。
中      華      民國    八十九     年      十二     月    二十六  日
                                  臺灣高等法院臺中分院刑事第六庭
                                        審判長法  官  李  文  雄
                                              法  官  陳  嘉  雄
                                              法  官  龔  永  昆
右正本證明與原本無異。
如不服本判決應於收受送達後十日內向本院提出上訴書狀，其未述上訴之理由者並
得於提起上訴後十日內向本院補提理由書（均須按他造當事人之人數附繕本）。
                                              書記官  黃  薰  慧
中      華      民      國    八十九     年      十二     月    二十七  日
                                                                        Ｉ


司法院資訊處製作；財團法人民間司法改革基金會備份。
